【裁判字號】    90,訴,3801
【裁判日期】    901231
【裁判案由】    戶政
【裁判全文】
臺北高等行政法院判決                        九十年度訴字第三八○一號
                              .
    原      告  甲○○
    被      告  台北市政府
    代  表  人  乙○○(市長).
    訴訟代理人  丙○○
                丁○○
右當事人間因申請更正戶籍登記出生年月日事件，原告不服內政部中華民國九十年四
月二十四日台（九十）內訴字第九○○三一五七號訴願決定，提起行政訴訟。本院判
決如左：
    主  文
原告之訴駁回。
訴訟費用由原告負擔。
    事  實
一、事實概要：原告原名楊鳳雲，民國（以下同）四十四年初次設籍時，出生年月日
    申報為民國十七年九月二十二日，四十七年六月二十日以申報錯誤為由申請更正
    為民國十年九月二十二日，並更改姓名為甲○○。九十年一月三十日復持憑臺灣
    臺北地方法院八十九年度簡字第一二二九號刑事簡易判決書，向臺北市萬華區第
    二戶政事務所申請更正戶籍登記出生年月日民國十年九月二十二日為民國十七年
    九月二十二日，案經該所函報被告，被告認原告本次更齡為第二次且所提證件之
    發證日期較第一次申請更齡所持證件之發證日期為後，基於採證從早之原則，應
    不予採認，且原告所持憑之刑事判決書，不得採作更正年齡之證件，乃於九十年
    二月九日以府民四字第九○○一一四○九○○號函覆原告歉難辦理。原告不服，
    提起訴願，遭決定駁回後，遂提起本件行政訴訟。
二、兩造聲明：
  (一)原告聲明：訴願決定及原處分均撤銷。
  (二)被告聲明：駁回原告之訴。
三、兩造爭點：被告不採原告所提臺灣臺北地方法院八十九年度簡字第一二二九號刑
              事簡易判決書為證，否准原告更改出生年月日之申請是否適法？
  (一)原告主張之理由：
      原告前受國防部打壓、泛抑、抹黑、政治迫害等情，因此，原告在四十六年偽
      造河南省光武中學臨時證明書，交予陸軍總司令部報呈國防部，將出生年月日
      由民國十七年九月二日二十二日改為民國十年九月二十二日。因為偽造證明書
      乃是不滿現實，訴願決定機關與被告不了解原告之心意及冤情，亦不了解原告
      偽造河南省光武中學臨時證明書之動機，乃將錯就錯，不予變更。故原告原是
      民國○○年○月○○○日出生，現在身分證仍記為民國十年九月二十二日之錯
      誤日期。謹附台北地方法院簡易法庭判決書、大陸上小學檔案證明書為證。
  (二)被告主張之理由：
    1.按戶籍法第二十四條規定：「戶籍登記事項有錯誤或脫漏時，應為更正之登記
      。」更正戶籍登記出生年月日辦法第二條規定：「戶籍登記之出生年月日錯誤
      者，除因戶籍人員過錄錯誤，得由戶政事務所主動查明更正外，應由當事人、
      原申請人或利害關係人以言詞或書面向戶籍所在地戶政事務所申請查明更正；
      其錯誤非出自戶籍所在地戶籍人員者，該戶政事務所應向其原申請登記之戶政
      事務所查明更正。」同辦法第三條規定：「戶籍登記之出生年月日因申請人申
      報錯誤者，當事人、原申請人或利害關係人向戶籍所在地戶政事務所申請更正
      登記，應提出左列證明文件之一：（一）在臺初次登記戶籍或登記戶籍前之戶
      籍資料。（二）原始國民身分證。以蓋有發證機關印信，並以其發證日期較在
      臺初次登記戶籍之證件發證日期先者為限。（三）各級學校之畢業證書或畢業
      證明書。以其資料建立日期或發證日期較在台初次登記戶籍之證件發證日期先
      者為限。（四）公、私立醫院或合格助產士出具之出生證明書。其發證日期較
      在臺初次登記戶籍之證件發證日期為後者，應有相關資料可稽。（五）國防部
      及陸、海、空軍、聯勤、軍管區（含前警備）總司令部、憲兵司令部所發停、
      除役、退伍（令）證明書或兵籍資料證明書，以其兵籍資料建立日期較在台初
      次登記戶籍之證件發證日期為先者為限。（六）其他機關核發之證明文件。以
      其發證日期或資料建立日期較在臺初次登記戶籍之證件發證日期先者為限。但
      發證日期較在台初次登記戶籍之證件發證日期為後者，應檢附資料建立日期較
      在臺初次登記戶籍之證件發證日期為先之有關機關檔存原始資料影本。」。
    2.本件原告之訴理由略謂：原告因受國防部打壓、泛抑、抹黑、政治迫害等情事
      ，於民國四十六年間偽造中學證書將民國十七年改為民國十年生，原告偽造河
      南省光武中學臨時證明書，交予陸總部報呈國防部，將出生年月日由民國十七
      年九月二十二日改為民國十年九月二十二日，因偽造證明書乃是不滿現實等語
      ，請准將錯誤之出生年月日更改為民國十七年九月二十二日。
    3.卷查原告原名「楊鳳雲」，於民國四十四年初次設籍時出生年月日即申報為「
      民國十七年九月二十二日」，民國四十七年六月二十日以申報錯誤為由申請更
      正為「民國十年九月二十二日」並更改姓名為「甲○○」，九十年一月三十日
      復持憑臺灣臺北地方法院八十九年度簡字第一二二九號刑事簡易判決書申請更
      正戶籍登記出生年月日「民國十年九月二十二日」為「民國十七年九月二十二
      日」。依照前揭司法行政部函釋：查刑事訴訟係以適用刑法確定國家具體刑罰
      權為目的．．．年齡問題為私法上之行為，不得以刑事判決代之。從而刑事判
      決素不採作更正年齡之證件，另查原告於民國四十七年六月二十日以申報錯誤
      以為由，將原出生年月日「民國十七年九月二十二日」更正為「民國十年九月
      二十日」生，本次為第二次申請更齡，另依內政部前揭函釋略以．．．二次申
      請更齡者，並非全無限制。如當事人第二次申請更齡所提證件之發證日期較其
      第一次申請更齡所持證件之發證日期為後者，基於採證從早之原則，應不予採
      認。揆諸首揭規定及函釋意旨，原處分並無不符。
    理  由
一、按「戶籍登記事項有錯誤或脫漏時，應為更正之登記。」戶籍法第二十四條定有
    明文，而更正戶籍登記出生年月日辦法第二條規定：「戶籍登記之出生年月日錯
    誤者，除因戶籍人員過錄錯誤，得由戶政事務所主動查明更正外，應由當事人、
    原申請人或利害關係人以言詞或書面向戶籍所在地戶政事務所申請查明更正；其
    其錯誤非出自戶籍所在地戶籍人員者，該戶政事務所應向其原申請登記之戶政事
    務所查明更正。」同辦法第三條規定：「戶籍登記之出生年月日因申請人申報錯
    誤者，當事人、原申請人或利害關係人向戶籍所在地戶政事務所申請更正登記，
    應提出左列證明文件之一：（一）在臺初次登記戶籍或登記戶籍前之戶籍資料。
    （二）原始國民身分證。以蓋有發證機關印信，並以其發證日期較在臺初次登記
    戶籍之證件發證日期先者為限。（三）各級學校之畢業證書或畢業證明書。以其
    資料建立日期或發證日期較在台初次登記戶籍之證件發證日期先者為限。（四）
    公、私立醫院或合格助產士出具之出生證明書。其發證日期較在臺初次登記戶籍
    之證件發證日期為後者，應有相關資料可稽。（五）國防部及陸、海、空軍、聯
    勤、軍管區（含前警備）總司令部、憲兵司令部所發停、除役、退伍（令）證明
    書或兵籍資料證明書，以其兵籍資料建立日期較在台初次登記戶籍之證件發證日
    期為先者為限。（六）其他機關核發之證明文件。以其發證日期或資料建立日期
    較在臺初次登記戶籍之證件發證日期先者為限。但發證日期較在台初次登記戶籍
    之證件發證日期為後者，應檢附資料建立日期較在臺初次登記戶籍之證件發證日
    期為先之有關機關檔存原始資料影本。」
二、查原告曾於四十七年六月二十一日以申報錯誤為由，向台北市龍山區（現改為萬
    華區）戶政事務所申請，獲准將其原名楊鳳雲，更正為甲○○，且將初次設籍時
    申報之民國○○年○月○○○日出生年月日，更正為民國十年九月二十二日，有
    龍山區更正或變更登記申請書、龍山區戶政事務所四十七年四月十六日（４７）
    北市龍戶字第七七○號通知函影本及戶籍謄本影本附卷可稽，足見本件原告申請
    更改出生年月日係第二次更正無誤。而原告以申報錯誤為由，聲請第二次更正出
    生年月日，除依更正戶籍登記出生年月日辦法第三條規定，應提出相關證明文件
    外，其第二次申請更齡所提證件之發證日期，必須較其第一次申請更齡所持證件
    之發證日期為先者為限；若其第二次申請更齡所提證件之發證日期較其第一次申
    請更齡所持證件之發證日期為後者，基於採證從早之原則，應不予採認，復為內
    政部八十四年十月二十三日台（八四）內戶字第八四○四四七二號函所釋示，核
    該函釋係內政部基於職權對更正戶籍登記出生年月日辦法第三條規定意旨進一步
    之釋示，於法並無不合，自得適用。本件原告第二次更正年齡之申請，係據臺灣
    臺北地方法院八十九年度簡字第一二二九號刑事簡易判決書為其證，惟按刑事訴
    訟係以適用刑法確定國家具體刑罰權為目的，而年齡問題屬私法或行政法上之事
    實認定，不得以刑事判決代之，刑事判決自難採為更正年齡之證件，且觀上該判
    決事實及理由欄明載「本件犯罪事實及證據均引用檢察官聲請簡易判決處刑書之
    記載」，而檢察官簡易判決處刑書之證據並所犯法條欄，則明載「右揭事實，業
    據被告甲○○坦承不諱，並有大陸地區新野縣沙堰鎮北村國民學校之證明書影本
    附卷可稽」等語，足見上開簡易判決所採認者，係原告所檢具之大陸地區新野縣
    沙堰鎮北村國民學校之證明書；但查上開證明書係新野縣沙堰鎮北村國民學校校
    長陳書先於一九九九年十二月二十一所書立，有該證明書影本附卷可憑，揆諸前
    揭規定、函釋意旨及說明，原告所據以申請第二更正年齡之依據，顯較其第一次
    申請更齡所持證件之發證日期為後者，基於採證從早之原則，台北市政府不予採
    認，要無不合。
三、綜上所述，本件原告第二次申請更正年齡，核與法令規定不符，台北市政府未予
    同意辦理，洵無不合。訴願決定予以維持，亦無違誤。原告仍執前詞，訴請撤銷
    訴願決定及原處分，為無理由，應予駁回。
據上論結，本件原告之訴為無理由，爰依行政訴訟法第九十八條第三項前段，判決如
主文。
中    華    民    國      九十      年    十二        月    三十一      日
                            臺 北 高 等 行 政 法 院  第三庭
                                           審 判 長  法  官  徐瑞晃
                                                     法  官  李得灶
                                                     法  官  曹瑞卿
右為正本係照原本作成。
如不服本判決，應於送達後二十日內，向本院提出上訴狀並表明上訴理由，如於本判
決宣示後送達前提起上訴者，應於判決送達後二十日內補提上訴理由書（須按他造人
數附繕本）。
中    華    民    國      九十一    年      一        月      二        日
                                                     書記官  吳芳靜


司法院資訊處製作；財團法人民間司法改革基金會備份。
